【裁判字號】    92,訴,2154
【裁判日期】    920924
【裁判案由】    妨害公務等
【裁判全文】
臺灣高雄地方法院刑事判決                        九十二年度訴字第二一五四號
    公  訴  人  臺灣高雄地方法院檢察署檢察官
    被      告  甲○○
右列被告因妨害公務等案件，經檢察官提起公訴（九十二年度偵緝字第一四二九號）
，本院判決如左：
    主  文
甲○○共同持有第一級毒品，處有期徒刑陸月，如易科罰金，以參佰元折算壹日。扣
案之第一級海洛因貳包（合計淨重參點參陸公克、包裝重零點肆貳公克）、及第二級
毒品安非他命壹包（驗前毛重零點捌公克、驗後毛重零點柒公克），均沒收銷燬之。
被訴妨害公務部分，無罪。
    事  實
一、甲○○明知海洛因及安非他命係經政府明令公告查禁之第一、二級毒品，竟與真
    實年籍姓名不詳綽號「阿龍」之成年男子，基於共同持有第一、二級毒品之犯意
    聯絡，於民國九十一年四月六日下午，在高雄市左營區之某處，二人共同非法持
    有第一級毒品海洛因二包（合計淨重三‧三六公克、包裝重○‧四二公克）、及
    第二級毒品安非他命乙包（驗前毛重○‧八公克、驗後毛重○‧七公克），並將
    之置放在甲○○所有之女用背包內。嗣於同（六）日下午六時四十五分許，在高
    雄縣仁武鄉○○路與永宏巷口「萊爾富便利超商」前，遇有內政部警政署高雄港
    務警察所（下稱高雄港警所）員警欲臨檢盤查，由綽號「阿龍」所駕駛（該車係
    王小黎所有質押予甲○○之夫陳文壕）搭載甲○○之車牌號碼三Ｍ—九九六八號
    賓士車，而於員警連中賓出示證件表示欲臨檢時，綽號「阿龍」另基於妨害公務
    之犯意，加速衝撞高雄港警所所有執行勤務中之車牌號碼ＺＥ—四四四八號偵防
    車、及車牌號碼九Ｍ—二六六二號自小客車（被訴妨害公務部分，詳如後述），
    駛往該處之物流中心方向，隨即二人並棄車逃逸，後經警追捕至高雄縣仁武鄉永
    宏巷內，見甲○○欲翻牆逃逸時，員警曾啟洺即對空鳴槍，甲○○因見警察已趕
    至，翻牆後不及將該女用背包拿走，而將背包遺留在圍牆旁踏板上，而為警扣得
    甲○○所有女用背包乙只，內有上開毒品海洛因二包、安非他命乙包、甲○○與
    其夫陳文壕生活照片一張、女用皮夾乙只、金融卡十一張、謝坤龍所有郵局儲金
    簿一本、金項鍊一條、新台幣（下同）二萬五千五百七十五元、身分證、護照一
    本、十元美金一張、人民幣二張、一千元日幣一張等物，始經警循線查獲。
二、案經內政部警政署高雄港務警察所移送台灣高雄地方法院檢察署檢察官偵查起訴
    。
    理  由
壹、有罪部分：
一、訊據被告甲○○固坦認確有於右揭時、地，與綽號「阿龍」共同持有前開第一級
    毒品海洛因二包、及第二級毒品安非他命乙包，並於九十一年四月六日下午六時
    四十五分許，為警追捕至高雄縣仁武鄉永宏巷，翻牆時不及將其所有之背包拿走
    ，而為警循線查獲之事實不諱，惟辯稱：伊自八十九、九十年間起有施用第一、
    二級毒品海洛因及安非他命之習慣，毒品均係委託綽號「阿龍」之友人幫伊購買
    ，而於九十一年四月六日下午，伊駕駛車牌號碼三Ｍ—九九六八號自小客車，前
    去高雄市左營區找「阿龍」，後改由「阿龍」駕駛該自小客車至高雄市左營區某
    遊藝場，「阿龍」即下車進入購買毒品，並伊即在車內施用所購得之毒品，後「
    阿龍」駕車行經高雄縣仁武鄉○○路與永宏巷口「萊爾富便利超商」前遇警臨檢
    ，警察下車後即以槍指著伊等，當時伊嚇呆來不及反應時，「阿龍」即開車衝撞
    ，後在仁武鄉永宏巷一家工廠前停車，即下車逃跑，伊也跟跑，於伊逃跑翻牆時
遺落皮包，故查獲之第一、二級毒品海洛因及安非他命，均係供自己施用的，又
    於偵查中，伊因通緝遭緝獲時，在台南縣新營分局有採尿，並伊於採尿當日有施
    用毒品，所以尿液應會係呈陽性反應云云。惟查：
  (一)被告甲○○確有於右揭時、地，與綽號「阿龍」共同持有前開第一級毒品海洛因
    二包、及第二級毒品安非他命乙包，並於九十一年四月六日下午六時四十五分許
    ，為警追捕至高雄縣仁武鄉永宏巷，翻牆時不及將其所有之背包拿走，而為警循
    線查獲之事實，業據被告於本院調查、審理時供承不諱，核與證人即查獲員警曾
    啟洺及周政衛於偵查時證述之情節大致相符，並有檢察官勘驗筆錄乙份、及現場
    、車損照片共十一張等附卷可稽，且有被告所有女用背包乙只，內有上開毒品海
    洛因二包、安非他命一包、被告與其夫陳文壕生活照片一張、女用皮夾一只、金
    融卡十一張、謝坤龍所有郵局儲金簿一本、金項鍊一條、現金二萬五千五百七十
    五元、身分證、護照一本、十元美金一張、人民幣二張、一千元日幣一張等物扣
    案可證。又扣案之白色粉末，經送法務部調查局檢驗結果，確屬第一級毒品海洛
    因（合計淨重三‧三六公克、包裝重○‧四二公克）無誤，有該局九十一年七月
    十六日調科壹字第二二○○一三六九二號鑑定通知書乙紙附卷可考；且扣案之晶
    體，經送高雄醫學大學附設中和紀念醫院檢驗之結果，確屬第二級安非他命（驗
    前毛重○‧八公克、驗後毛重○‧七公克）無訛，有該醫院九十一年八月二十八
    日９１０８─１５７檢驗報告單乙紙附卷足憑。又車牌號碼三Ｍ—九九六八號賓
    士車，係王小黎所有質押予被告甲○○之夫陳文壕，此為被告甲○○所是認，並
    據證人即該車車主王小黎及其夫薛再旺於警訊時證述屬實，且有車牌號碼三Ｍ—
    九九六八號自小客車行車執照影本乙紙及保管切結書乙紙在卷可按。是被告此部
    分之自白核與事實相符，堪信為真實。
  (二)被告雖辯稱：伊有施用第一、二級毒品海洛因及安非他命之習慣，扣案之第一、
    二級毒品海洛因及安非他命，均係供伊自己施用的，並當時伊在車內即有施用該
    等毒品，且伊因通緝遭緝獲當日，亦有施用毒品云云。惟於九十一年四月六日下
    午六時四十五分許，被告既已趁隙逃脫警方追捕，自無從得知被告是否確有施用
    毒品。復被告因通緝為警緝獲之時所採集之尿液，經送請台南縣衛生局檢驗之結
    果，均無呈現甲基安非他命或嗎啡之陽性反應，有該局九十二年八月十八日尿液
    檢驗成績書乙紙附卷可稽。且參以被告前並無施用毒品之犯罪前科紀錄，有台灣
    高等法院被告全國前案紀錄表可按。準此，被告空言辯稱上情，顯係事後卸責之
    詞，不足採信。
  (三)綜上所述，本件事證明確，被告持有第一、二級毒品犯行，應堪認定。
二、核被告甲○○所為，係犯毒品危害防制條例第十一條第一項之持有第一級毒品罪
    、及同條第二項之持有第二級毒品罪。被告與綽號「阿龍」間，就上揭犯行，有
    犯意聯絡及行為分擔，皆為共同正犯。被告以一持有行為，觸犯上開二罪名，為
    想像競合犯，應從一重之持有第一級毒品罪論處。爰審酌被告之品行，持有毒品
    之數量，所犯情節，及犯後態度等一切情狀，量處如主文所示之刑，並諭知易科
    罰金之折算標準，以資懲儆。又扣案之第一級毒品海洛因二包（合計淨重三‧三
    六公克、包裝重○‧四二公克）及第二級毒品安非他命乙包（驗前毛重○‧八公
    克、驗後毛重○‧七公克），均應依毒品危害防制條例第十八條第一項前段之規
    定，宣告沒收併銷燬之（包裝袋因與毒品不能析離併予宣告沒收銷燬）。
貳、無罪部分：
一、公訴意旨略以：被告甲○○於九十一年四月六日下午六時四十五分許，搭乘其夫
    陳文壕所駕駛車牌號碼三Ｍ—九九六八號賓士車，行經高雄縣仁武鄉○○路與永
    宏巷交叉口之萊爾富便利超商前時，遇於該處臨檢盤查之高雄港警所警察人員，
    警察人員連中賓出示證件向二人表示要臨檢時，陳文壕竟未熄火下車受檢，明知
    現場警察人員乃在執行臨檢偵查等勤務，反與甲○○另行起意，基於妨害公務之
    犯意聯絡，加速衝撞高雄港警所有執行勤務中之車牌號碼為ＺＥ—四四四八號之
    偵防車及車牌號碼為九Ｍ—二六六二號之自小客車，致偵防車右前方及自小客車
    左前輪上方板金凹陷受損（毀損部分未具告訴），以此方式施強暴於連中賓、曾
    啟洺、周政衛及田進發等四名依法執行職務之警察後，駕車往物流中心方向逃逸
    。因認被告甲○○共同涉犯刑法第一百三十五條第一項對執行職務之公務員施強
    暴罪、及第一百三十八條毀損公務上掌管之物品罪嫌。
二、按犯罪事實應依證據認定之，無證據不得認定其犯罪事實；不能證明被告犯罪或
    其行為不罰者，應諭知無罪之判決，刑事訴訟法第一百五十四條第二項、第三百
    零一條第一項分別定有明文。又事實之認定，應憑證據，如未能發現相當證據，
    或證據不足以證明，自不能以推測或擬制之方法，以為裁判之基礎；認定不利於
    被告之事實，須依積極證據，苟積極證據不足為不利於被告事實之認定時，即應
    為有利於被告之認定，更不必有何有利之證據，最高法院四十年台上字第八六號
    、三十年上字第八一六號著有判例足資參照。且認定犯罪事實所憑之證據，雖不
    以直接證據為限，間接證據亦包括在內，然無論直接或間接證據，其為訴訟上之
    證明，需於通常一般之人均不致有所懷疑，而得確信其為真實之程度者，始得據
    為有罪之認定，倘其證明尚未達到此一程度，而有合理之懷疑存在時，即無從為
    有罪之確信，自應為無罪之判決（最高法院七十六年台上字第四九八六號判例參
    照）。其以情況證據（即間接證據）斷罪時，尤須基於該證據在直接關係上所可
    證明之他項情況事實，本乎推理作用足以確證被告有罪，方為合法，不得徒憑主
    觀上之推想，將一般經驗上有利被告之其他合理情況逕予排除（最高法院三十二
    年上字第六七號判例參照）。
三、訊據被告甲○○固坦認確於右揭時、地搭乘車牌號碼三Ｍ—九九六八號自小客車
    ，而於遇警臨檢盤查時，其所乘坐之自小客車有加速衝撞高雄港警所所有執行勤
    務中之車牌號碼為ＺＥ—四四四八號偵防車、及車牌號碼為九Ｍ—二六六二號自
    小客車，致偵防車右前方及自小客車左前輪上方板金凹陷受損之事實不諱，惟堅
    決否認上開犯行，辯稱：該車當時係由綽號「阿龍」所駕駛，並非伊丈夫陳文壕
    所駕駛，而在高雄縣仁武鄉○○路與永宏巷口「萊爾富便利超商」前遇警臨檢時
    ，警察下車後即以槍指著伊等，當時伊嚇呆來不及反應時，「阿龍」即開車衝撞
    ，後「阿龍」在仁武鄉永宏巷一家工廠前停車，即下車逃跑，伊也跟跑，故本件
    衝撞警車等行為，是「阿龍」個人所為等語。經查：
  (一)被告甲○○確於右揭時、地搭乘車牌號碼三Ｍ—九九六八號自小客車，而於遇警
    臨檢盤查時，其所乘坐之自小客車有加速衝撞高雄港警所所有執行勤務中之車牌
    號碼為ＺＥ—四四四八號偵防車、及車牌號碼為九Ｍ—二六六二號自小客車，致
    偵防車右前方及自小客車左前輪上方板金凹陷受損之事實，業據被告於本院調查
    、審理時供承不諱，並證人即員警曾啟洺、周政衛於偵查中證述屬實，且有現場
    、車損照片共十一張在卷可按。是此部分之事實，堪以認定。
  (二)證人即員警周政衛於偵查時證稱：當日伊等係接獲線報而前去案發現場等候，有
    二台車過去，後見被告之賓士車來，小隊長連中賓即出示證件要臨檢，但該車非
    但沒停下來，並即撞開伊等二台車，突破車子的圍捕後，開往萊爾富物流中心，
    後伊等立即追捕被告等語。足見員警周政衛等人見被告之賓土車駛來，而欲為臨
    檢時，該賓土車隨即加速衝撞突圍。準此，依此客觀情事，並被告甲○○僅係搭
    乘該賓土車，而非駕駛該車之人，是被告甲○○於此瞬間發生而來不及反應時，
    「阿龍」或陳士壕即開車衝撞警方，尚與常情相符。從而，在無其他證據足資佐
    證之情形下，尚難僅據被告甲○○確搭乘該賓士車，並該賓士車確有為妨害公務
    之犯行，即認被告甲○○與「阿龍」或陳士壕有犯意之聯絡，而認被告甲○○有
    為上開妨害公務犯行。
四、綜右查證，公訴人認被告涉犯上開妨害公務犯行，所為舉證在客觀上尚未達於一
    般人均不致於有所懷疑，而得確信被告犯罪之程度，本案之證據既尚有合理懷疑
    之存在，且被告所辯亦非無可採，自不得將一般經驗上有利被告之其他合理情況
    逕予排除。此外，復查無其他積極證據足認被告確有公訴人所指之犯行，揆諸首
    揭法條及判例意旨，不能證明被告犯罪，依法應諭知無罪之判決。
據上論斷，應依刑事訴訟法第二百九十九條第一項前段、第三百零一條第一項，毒品
危害防制條例第十一條第一項、第二項、第十八條第一項前段，刑法第十一條前段、
第二十八條、第四十一條第一項、第五十五條，罰金罰鍰提高標準條例第二條，判決
如主文。
本案經檢察官劉昀到庭執行職務。
中      華      民      國      九十二    年      九    月    二十四    日
                                  臺灣高雄地方法院刑事第十三庭
                                      審判長法  官   張世賢
                                            法  官   林韋岑
                                            法  官   洪榮家
右正本證明與原本無異。
如不服本判決，應於判決送達後十日內，向本院提出上訴狀。
                                            書記官   陳寰瑛
中      華      民      國      九十二    年      九    月    二十四    日
附錄本案論罪科刑法條全文：
毒品危害防制條例第十一條第一項、第二項：
  持有第一級毒品者，處三年以下有期徒刑、拘役或新台幣五萬元以下罰金。
  持有第二級毒品者，處二年以下有期徒刑、拘役或新台幣三萬元以下罰金。


司法院資訊處製作；財團法人民間司法改革基金會備份。
